臺灣板橋地方法院刑事判決　　　　　　 94年度訴緝字第148號
公　訴　人　臺灣板橋地方法院檢察署檢察官
被　　　告　乙○○
上列被告因偽造文書等案件，經檢察官提起公訴（九十一年度偵
字第五九四三號），於被告為有罪之陳述後，本院合議庭裁定由
受命法官獨任依簡式審判程序審理，茲判決如下：
    主  文
乙○○行使偽造私文書，足以生損害於公眾及他人，處有期徒刑
參月，如易科罰金，以參佰元折算壹日。
逮捕通知書上偽造之「甲○○」簽名及指印各枚及變造甲○○國
民身分證上換貼之乙○○相片壹幀均沒收。
    事  實
一、乙○○於民國九十一年三月一日十二時許，在臺北縣三重市
    ○○路某處，見甲○○所有而離其持有之國民身分證乙紙棄
    置該地，其因當時另涉恐嚇等案件自忖已遭通緝，為圖日後
    遭警盤查時匿飾自己真實身分，乃基於為自已不法所有之意
    圖而侵占上開國民身分證，並於翌日即九十一年三月二日下
    午某時，在其位於臺北縣三重市○○路○段四○○巷二七號
    四樓之住處，以將自己之照片換貼於甲○○國民身分證之方
    式加以變造，致生損害於甲○○及戶政機關對於國民身分證
    管理之正確性。嗣於同年三月二十日凌晨四時許，在臺北縣
    蘆洲市○○路三八五號前遇警臨檢，乙○○為掩飾其身分，
    竟向警察出示上開變造之國民身分證冒稱為甲○○而行使之
    ，然因甲○○亦為經發布通緝在案之人，警遂逮捕冒稱甲○
    ○之乙○○並帶回臺北縣政府警察局蘆洲分局蘆洲派出所，
    乙○○並於該派出所內冒用甲○○之名義在逮捕通知書上「
    收受本通知簽章欄」內簽名及捺指印各乙枚，而偽造該表示
    收受逮捕通知用意之私文書，並持交承辦警員收執而行使之
    ，足以生損害於甲○○及偵查犯罪機關文書製作與犯罪偵查
    之正確性。嗣於警欲進一步製作詢問筆錄時，乙○○始主動
    表明真實身分，於有犯罪偵查職權之警員尚不知其侵占及變
    造國民身分證並持以冒名應訊之犯罪前，自首上情而接受裁
    判。
二、案經臺北縣警察局蘆洲分局報告臺灣板橋地方法院檢察署檢
    察官偵查起訴。
    理  由
一、犯罪事實之認定：訊之被告乙○○對於上揭犯罪事實均自白
    不諱，核與證人即查獲警員曾文山於本院之證述一致，堪信
    其自白應與事實相符，此外復有卷附被告偽造甲○○簽名及
    指印之逮捕通知書乙紙，及扣案經換貼被告相片而變造之甲
    ○○國民身分證乙紙可為佐憑，本件事證明確，被告如事實
    欄所載之犯行堪為認定，應予依法論科。
二、論罪科刑之法律適用：
  (一)查被告在逮捕通知書上偽造甲○○之簽名及指印，依其內容
    均足以表示其係偽以「甲○○」名義出具收受逮捕通知之用
    意，具一定之證明作用，核屬刑法第二百十條所稱之私文書
    ，雖該等私文書係警察事先印製，然此不過為便利之措施，
    被告明知其內容，自可決定是否簽署，既仍執意冒名應訊而
    在其上偽造署押，該等事先印就之內容即為被告採為自己之
    一定意思表示而為私文書。
  (二)核被告乙○○所為，係犯刑法第三百三十七條之侵占離本人
    持有之物罪、同法第二百十六條、第二百十二條之行使變造
    特種文書罪、同法第二百十六條、第二百十條之行使偽造私
    文書罪。被告變造國民身分證後持以行使，其變造之低度行
    為應為行使之高度行為所吸收，不另論罪。又其在逮捕通知
    書上偽造「甲○○」之署押之行為係偽造私文書之階段行為
    ，其偽造私文書又係行使偽造私文書之低度行為，均應為行
    使偽造私文書之高度行為所吸收，亦不另論科。又被告侵占
    甲○○離其持有之國民身分證並變造之，自始即在圖謀日後
    遇事可冒名使用，以規避相關責任，是其所犯上開侵占離本
    人持有之物罪、行使變造特種文書罪與行使偽造私文書三罪
    間，有目的與手段之牽連犯關係，為裁判上一罪，應從其中
    較重之行使偽造私文書罪處斷。公訴人起訴意旨雖尚指被告
    冒名應訊時，尚於警詢筆錄上冒用甲○○名義而為署押，認
    被告就此亦涉有偽造署押之罪嫌云云；惟遍閱卷證並無任何
    簽署甲○○名義之警詢筆錄，另證人即本件查獲員警曾文山
    亦到庭證述當時被告僅於逮捕通知書上冒名署押，並未在警
    詢筆錄上為之等語明確，足認被告並無此部分之犯行。而此
    部分公訴人原認為前開經論科之行使偽造文書部分所吸收而
    不另論，嗣經檢察官於本院審理時當庭就原起訴關於被告在
    警詢筆錄上偽造署押之部分予以減縮，本院自無庸再就此部
    分審究，併此敘明。另被告於有犯罪偵查職權之警員尚不知
    其上開侵占離本人持有之物、行使變造特種文書及行使偽造
    私文書等犯罪前，自首上情而接受裁判，應依刑法第六十二
    條前段自首之規定減輕其刑。
  (三)爰審酌被告教育程度為高中肄業（參被告警詢筆錄教育程度
    欄），智識程度並非不足，因恐自己遭通緝查獲而為本件犯
    行，動機容有可訾，所使用以侵占離他人持有之物並行使變
    造國民身分證冒名應訊意圖隱蔽自己之手段、造成甲○○名
    譽上可能受有之損害、及於其犯罪經發覺前即能自首，案發
    後雖經通緝始行到案，然在本院審理中尚能自白犯行，犯罪
    後態度並非惡劣等一切情事，量處如主文所示之刑，並諭知
    易科罰金之折算標準，以資儆懲。
  (四)卷附逮捕通知書上偽造之「甲○○」簽名及指印各乙枚，係
    偽造之署押，應依刑法第二百十九條第一項之規定宣告沒收
    。另扣案變造甲○○國民身分證上換貼之乙○○相片乙幀，
    為被告所有供其本件犯罪所用之物，業據被告供明在卷，亦
    應依刑法第三十八條第一項第二款之規定併為沒收之諭知。
據上論斷，應依刑事訴訟法第二百七十三條之一第一項、第二百
九十九條第一項前段，刑法第三百三十七條、第二百十六條、第
二百十二條、第二百十條、第五十五條、第六十二條前段、第二
百十九條第一項、第三十八條第一項第二款，罰金罰鍰提高標準
條例第一條前段、第二條，判決如主文。
本案經檢察官曾文鐘到庭執行職務。
中　　華　　民　　國　　94　　年　　10　　月　　21　　日
                        刑事第十庭  法　官    楊  博  欽
上正本證明與原本無異。
如不服本判決，應於判決送達後十日內，向本院提出上訴狀。
                                    書記官    曾  美  滋
中　　華　　民　　國　　94　　年　　10　　月　　21　　日
附錄本案論罪科刑法條全文：
中華民國刑法第三百三十七條：
  意圖為自己或第三人不法之所有，而侵占遺失物、漂流物或其
  他離本人所持有之物者，處五百元以下罰金。
中華民國刑法第二百十條：
  偽造、變造私文書，足以生損害於公眾或他人者，處五年以下
  有期徒刑。
中華民國刑法第二百十二條
  偽造、變造護照、旅券、免許證、特許證及關於品行、能力服
  務或其他相類之證書、介紹書，足以生損害於公眾或他人者，
  處一年以下有期徒刑、拘役或三百元以下罰金。
中華民國刑法第二百一十六條：
  行使第二百十條至第二百十五條之文書者，依偽造、變造文書
  或登載不實事項或使登載不實事項之規定處斷。
